【裁判字號】    92,上易,3305
【裁判日期】    921217
【裁判案由】    侵占
【裁判全文】
臺灣高等法院刑事判決                          九十二年度上易字第三三０五號
    上  訴  人  臺灣板橋地方法院檢察署檢察官
    被      告  甲○○原名洪至.
右上訴人因被告侵占案件，不服臺灣板橋地方法院九十二年度易字第一一九號，中華
民國九十二年九月二十六日第一審判決（起訴案號：臺灣板橋地方法院檢察署九十一
年度偵字第一０六三二號），提起上訴，本院判決如左：
    主  文
上訴駁回。
    事  實
一、甲○○（原名洪至舜）前於民國（下同）八十五年間因犯侵占罪，經本院於八十
    五年一月三十一日以八十四年度上更字第七五五號判處有期徒刑十月，嗣經減刑
    為五月，甫於八十六年十二月二十四日執行完畢。其因友人賴先生介紹而認識鄧
    文章，因鄧文章在台北縣新莊市○○路新建巷二八弄六號一樓經營冠亞燈飾行（
    即日隆燈飾大賣場），鄧文章欲借重甲○○在經營傢俱業務方面之能力以兼營傢
    俱業務，與甲○○約定二人共同成立買賣及合作關係，其方式係由甲○○負責與
    客戶接洽業務銷售，由洪志順向鄧文章訂貨，所得利潤鄧文章分得七成，甲○○
    分得三成，甲○○不支薪之方式，共同合作經營燈飾及傢俱業務。鄧文章因信任
    甲○○，乃於九十年六月間某日將如附表所示之支票乙紙請甲○○轉交予格登傢
    俱有限公司以清償冠亞燈飾行之債務，甲○○竟意圖為自己不法之所有，以變易
    持有為所有之意思將如附表所示之支票乙紙侵占入己，並於九十年六月二十日前
    之某日交付予遠東國際傢俱有限公司（以下簡稱遠東公司）以清償其個人先前積
    欠該公司之債務。
二、案經鄧文章（即冠亞燈飾行）訴請台灣板橋地方法院檢察署檢察官偵查起訴。
    理  由
一、訊據被告甲○○對於右揭事實坦承不諱，其於偵查中供稱：伊將告訴人鄧文章要
    交付格登之九萬二千五百元支票轉給遠東公司，是事後才告知告訴人等語（見偵
    查卷宗九十一年八月六日偵訊筆錄）；其於原審調查時亦供稱：九萬二千五百元
    之支票是鄧文章交給伊，鄧文章要伊交給格登傢俱有限公司，是訂貨的錢。遠東
    公司的債務是伊欠的，伊事後有向鄧文章報備等語（分別見原審卷宗九十二年六
    月十三日及同年三月七日調查筆錄）。又告訴人鄧文章亦指訴：九萬二千五百元
    是日隆公司欠格登的，估價單也是日隆公司等語，核與證人即冠亞燈飾行會計劉
    桂岑於原審調查時亦證稱：格登是向我們公司訂貨，但委由甲○○處理，由他負
    責訂貨，甲○○表示格登要收貨款，其無暇來收款，伊將支票交給甲○○，但甲
    ○○卻沒有交給格登等語（見原審卷宗九十二年五月十四日調查筆錄）相符，並
    有冠亞燈飾行應付款給格登之應付款明細一紙在偵查卷（附於偵查卷宗第四十七
    頁）可憑，是鄧文章簽發如附表所示之支票，乃鄧文章委託被告交付格登公司以
    清償貨款，被告並無權利據為己有，其竟將之交付遠東公司以清償其個人債務，
    其有不法所有之侵占意圖，甚為明顯，此外，並有上開支票由遠東公司提示兌領
    之支票正、反面影本各一紙在卷可憑。本件事證明確，被告犯行，洵堪認定，應
    予依法論科。
二、核被告甲○○所為，係犯刑法第三百三十五條第一項之普通侵占罪。查被告並非
    冠亞燈飾行之業務員（詳後述），其取得鄧文章委託轉交格登公司之支票，乃基
    於雙方之合作關係，並非被告基於執行業務而取得，公訴人認被告係犯業務侵占
    罪，容有誤會，因起訴之基本社會事實同一，起訴法條應予變更。再查，被告前
    曾犯侵占罪，經本院以八十四年度上更字第七五五號判處有期徒刑十月，嗣經減
    刑為五月，甫於八十六年十二月二十四日執行完畢，有本院被告全國前案紀錄表
    一份在卷可憑，其於有期徒刑執行完畢後，五年以內再犯本件有期徒刑以上之罪
    ，為累犯，應依刑法第四十七條之規定加重其刑。原審認被告罪證明確，適用刑
    法第三百三十五條第一項、第四十七條、第四十一條第一項，罰金罰鍰提高標準
    條例第一條前段、第二條之規定，及審酌被告犯罪之動機、目的、手段、品行、
    智識程度、所生危害、已與告訴人和解，有原審法院和解筆錄一份在卷可憑，及
    犯罪後坦承犯行等一切情狀，量處有期徒刑三月，並諭知易科罰金之折算標準。
    其認事用法及量刑，均甚妥適。公訴人循告訴人之請求提起上訴，指摘原判決量
    刑過輕云云，為無理由，應予駁回。
三、公訴人另認被告基於意圖為自己不法所有之概括犯意，利用職務上承辦收付貨款
    之機會，連續自九十年六月二十八日起至同年八月中旬止，多次向該燈飾行之客
    戶收取貨款共計新台幣（下同）二十八萬零九百元，均侵占入己等語。惟查，質
    之被告對公訴人所指其自九十年六月二十八日起至八月中旬止，多次向客戶收取
    貨款共計二十八萬九百元侵占入己之事實堅決否認，辯稱：伊與告訴人是合股性
    質，沒有領薪水，傢俱的錢伊都已經付了，只有燈飾的錢六萬多元沒有給告訴人
    ，因為伊出貨的價錢，竟然比一般客戶的價格還要貴等語。經查，告訴人鄧文章
    於原審調查時指稱：被告來沒有幾天，就開始借支，後來有些款項被告有付款，
    總共尚有二十八萬九百元未付，被告沒有全部交給伊，伊就是因為太相信被告，
    才會出貨給被告，被告向伊借款，表示長期借款，其稱他常跑大陸，需要資金等
    語（分別見原審卷宗九十二年三月七日及同年四月十一日調查筆錄）。再證人即
    冠亞燈飾行之員工墜裕伊於原審調查時證稱：「我們燈飾賣給客人的價格由我們
    自己決定，甲○○原先是賣傢俱的，他自己的客戶如果要買燈，他就向我們公司
    買燈，然後再賣給客戶。我們所有估價單上面的價格，與所有門市的價格相同，
    甲○○向我們公司訂貨時，沒有先向我們公司議價，且甲○○還沒有向我們公司
    結算，估價單上面的價金，不是實際的金額」（見原審卷宗九十二年五月十四日
    調查筆錄）；證人即冠亞燈飾行會計劉桂岑於原審調查時亦證稱：周賢達的部分
    只有向我們公司購買燈飾，估價單上所寫的裝潢是由甲○○負責，裝潢費不是我
    們公司收的等語（見原審卷宗九十二年五月十四日調查筆錄）；此外，並有日隆
    傢俱燈飾大賣場之估價單二十四紙附於在原審卷內可憑，其上記載利潤均三、七
    分帳，由被告、告訴人及證人墜裕伊、劉桂岑之上開供述及估價單之記載可知，
    被告乃向告訴人經營之冠亞燈飾行訂購貨物（出貨），再轉賣給被告之客戶，被
    告向告訴人購買之價格與一般客戶相同，甚或較高，且被告應收取有關裝潢部分
    之款項，告訴人並無權利收取裝潢款項，被告亦不向告訴人領取薪水，所得利潤
    三、七分帳，並須結算，是被告與告訴人間之關係，乃訂貨商與供貨商間之買賣
    兼合作關係，並非雇傭關係或合夥關係，告訴人及公訴人指被告係冠亞燈飾行之
    業務員，應有誤會。故被告向其客戶收取貨款，乃屬有權收取，被告雖未與告訴
    人結清貨款，僅係民事債務不履行之糾葛，尚難認被告此部分所為與侵占或詐欺
    之構成要件相符，此外，本院復查無其他積極證據足資證明被告有為此部分之犯
    行，被告此部分犯罪不能證明，本應為無罪之諭知，惟因公訴人認與前揭有罪部
    分有連續犯之裁判上一罪關係，爰不另為無罪之諭知，亦無不合。
據上論斷，應依刑事訴訟法第三百六十八條，判決如主文。
本案經檢察官劉靜婉到庭執行職務。
中      華      民      國    九十二    年    十二    月      十七      日
                              臺灣高等法院刑事第二十一庭
                                  審判長法  官  葉  騰  瑞
                                        法  官  江  國  華
                                        法  官  莊  明  彰
右正本證明與原本無異。
不得上訴。
                                        書記官  廖  逸  柔
中      華      民      國    九十二    年    十二    月      十八    日
附錄：本案論罪科刑法條全文
中華民國刑法第三百三十五條
(普通侵占罪)
意圖為自己或第三人不法之所有，而侵占自己持有他人之物者，處五年以
下有期徒刑、拘役或科或併科一千元以下罰金。
前項之未遂犯罰之。


司法院資訊處製作；財團法人民間司法改革基金會備份。
